【裁判字號】    95,交聲,882
【裁判日期】    951225
【裁判案由】    聲明異議
【裁判全文】
臺灣臺中地方法院交通事件裁定         95年度交聲字第882號
原處分機關  交通部公路總局臺中區監理所豐原監理站
異  議  人
即受處分人  甲○○
上列受處分人因違反道路交通管理處罰條例案件，對於交通部公
路總局臺中區監理所於民國九十五年八月二十一日所為之處分（
原處分案號：豐監稽違字第裁六三－Ｇ六０Ａ五五九二七號裁決
書）聲明異議，本院裁定如下：
    主    文
異議駁回。
    理    由
一、原處分機關略以：異議人即受處分人（下稱受處分人）甲○
    ○所有之車號ＧＸ五─五八二號重型機車，於民國九十五年
    六月三十日八時四十二分許，在台中市○○路二百七十號處
    ，因「駕駛人行車速度，超過規定之最高時速未滿二十公里
    」違規，被臺中市交通隊直屬分隊員警依違反道路交通管理
    處罰條例第四十條第一項逕行舉發。經原處分機關於九十五
    年八月二十一日以豐監稽違字第裁六三－Ｇ六０Ａ五五九二
    七號裁決書，裁處受處分人違反道路交通管理處罰條例第四
    十條第一項規定，裁處罰鍰新臺幣（下同）一千二百元，逾
    期則依裁決書處罰主文裁處，於法並無不合等語。
二、受處分人聲明異議意旨略以：對本件處分之事實無異議，惟
    對於本件處分之內容與執行方式有所異議。因本案係發生在
    九十五年六月三十日，斯時道路交通管理處罰條例新法尚未
    施行，依行政罰法第五條從新從輕主義及行政程序法之信賴
    保護原則，應准許易處吊扣駕照云云。
三、經查：
（一）按「汽車駕駛人，行車速度，超過規定之最高時速，或低
      於規定之最低時速，除有第四十三條第一項第二款情形外
      ，處新台幣一千二百元以上二千四百元以下罰鍰」，道路
      交通管理處罰條例第四十條第一項定有明文。次按受處分
      人不服第八條主管機關所為之處罰，得於接到裁決書之翌
      日起二十日內，向管轄地方法院聲明異議；人民對於中央
      或地方機關之行政處分，認為違法或不當，致損害其權利
      或益者，得依本法提起訴願，但法律另有規定者，從其規
      定；本法所稱行政處分，係指中央或地方機關就公法上具
      體事件所為之決定或其他公權力措施而對外直接發生法律
      效果之單方行政行為，道路交通管理處罰條例第八十七條
      第一項、訴願法第一條、第三條及行政程序法第九十二條
      亦均有明文規定。復按「汽車所有人、駕駛人違反道路交
      通管理處罰條例，經『主管機關裁決後』，『逾二十日未
      向管轄地方法院聲明異議』，或『其聲明異議經法院裁定
      確定』，而不依裁決或裁定繳納罰鍰或不繳送汽車牌照、
      駕駛執照者，依下列規定處理之：罰鍰不繳者，按其罰鍰
      數額，『易處』吊扣汽車牌照或駕駛執照一個月至三個月
      ；不依期限繳送汽車牌照或駕駛執照者，吊銷其汽車牌照
      或駕駛執照。前項第三款之汽車所有人、駕駛人如無汽車
      牌照或駕駛執照可資『易處』吊扣時，得就原處分或裁定
      確定之罰鍰加倍處罰；逾十五日後仍不繳納者，移送法院
      強制執行」，修正前道路交通管理處罰條例第六十五條第
      一項第三款、第二項亦有明文。是以修正前道路交通管理
      處罰條例關於處分機關之易處處分，需以受處分人於裁決
      後逾二十日未向法院異議，或異議經法院裁定確定，為前
      提要件。顯見「易處吊照」本身，並非道路交通管理處罰
      條例第八條主管機關所為之「處罰」，而係汽車所有人、
      駕駛人違反道路交通管理，經「主管機關裁決後」，「逾
      二十日未向管轄地方法院聲明異議」，或「其聲明異議經
      法院裁定確定」後，針對「已確定處罰」之執行事項，行
      政主管機關依其職權所為行政裁量權之作用（准否易處吊
      照之表示），依據行政程序法第九十二條、訴願法第三條
      等規定，性質上為行政處分甚明。
（二）查本件受處分人對於上揭違規事實並未爭執，且有上開裁
      決書一紙在卷可憑，故受處分人違規之事實明確，應可認
      定，從而，原處分機關據以援引上開規定，裁處罰鍰一千
      二百元，逾期則依裁決書處罰主文規定處罰，並無不當。
      受處分人雖辯稱：本案係發生在舊法施行期間內，應得適
      用道路交通管理處罰條例第六十五條第一項第三款之舊法
      規定改為易處吊扣駕駛執照云云。然如上所述，主管機關
      （臺中區監理所）是否准許易處吊照之行為，並非道路交
      通管理處罰條例第八條主管機關所為之「處罰」，亦非法
      院得依道路交通管理處罰條例第八十七條第一項審查之標
      的，而係對於已確定之處罰（裁處確定），行政主管機關
      依其職權所為行政裁量權之作用，依據行政程序法第九十
      二條、訴願法第三條等規定，性質上為行政處分，如主管
      機關作成拒絕易處吊扣駕照聲請之處分，受處分人就該處
      分，認為有違法或不當，致損害其權利或利益者，依訴願
      法之規定，應向該管轄之行政機關提起訴願以為救濟，方
      屬合法。本件受處分人就該車是否得易處吊扣駕照部分之
      處分，既非屬普通法院之審理範圍，其未向該管行政機關
      （本件為交通部）提起訴願，而逕向本院提起異議，即有
      未洽，應予駁回。
四、據上論斷，應依道路交通管理處罰條例第八十七條第二項、
    道路交通案件處理辦法第十九條之規定，裁定如主文。
中    華    民    國    95    年    12    月    25    日
                     交通法庭  法  官  蔡美華
以上正本證明與原本無異。
如不服本裁定，應於送達後五日內，向本院提出抗告狀。
                               書記官  劉家瑜
中    華    民    國    95    年    12    月    25    日


司法院資訊處製作；財團法人民間司法改革基金會備份。
